【裁判字號】    97,訴,1517
【裁判日期】    980114
【裁判案由】    廢棄物清理法等
【裁判全文】
臺灣臺南地方法院刑事判決              97年度訴字第1517號
公  訴  人  臺灣臺南地方法院檢察署檢察官
被      告  丁○○
選任辯護人  江信賢律師
被      告  戊○○
選任辯護人  熊家興律師
被      告  信元金屬有限公司
                    統一編號：.
法定代理人  己○○
被      告  丙○○
選任辯護人  江信賢律師
上列被告等因廢棄物清理法等案件，經檢察官提起公訴（97年度
偵字第6584號），本院判決如下：
    主  文
戊○○及信元金屬有限公司被訴如附表編號壹所示之部分，分別
量處如附表編號壹所示之刑。
丁○○被訴如附表編號壹所示之部分無罪。
戊○○、丁○○、丙○○及信元金屬有限公司被訴如附表編號貳
所示之部分均無罪。
丁○○、丙○○被訴如附表編號參所示之部分均無罪。
    事  實
一、戊○○與丁○○係夫妻，戊○○前因偽造文書案件，經臺灣
    高等法院於民國九十年一月十七日判處有期徒刑三月確定，
    於九十年四月十三日易科罰金執行完畢，猶不知悔改，竟基
    於概括之犯意，在如附表編號一之時間，於實際經營座落臺
    南市○區○○○路二段二二一之三號之信元金屬有限公司內
    （下稱信元公司，名義負責人為戊○○夫妻之女己○○），
    連續貯存如附表編號一所示之物。
二、案經臺南市警察局移送及臺灣臺南地方法院檢察署檢察官偵
    查起訴。
    理  由
壹、附表編號一之部分：
一、有罪部分：訊據被告戊○○就其於如附表編號一所示之時、
    地，貯存如附表編號一所示之物固不否認，供稱：如附表編
    號一所示之物係其前案（本院九十一年訴字第三二八號案件
    ）之八十九、九十年間同一時間所收購之ＩＣ電路板，欲裝
    櫃轉售大陸地區，乃原封不動置於信元公司內等語（見本院
    卷第一百頁），惟辯稱：「其中有數片ＩＣ板，係其子楊俊
    哲於九十一年、九十二年間，將家中電器用品拆解下放置，
    且本案應為前案既判力效力所及」云云。惟查：
（一）、徵諸被告於偵查中供稱信元公司並未向主管機關申請廢
        棄物貯存許可證明文件等語明確（見臺灣臺南地方法院
        檢察署九十六年度偵字第六○九四號偵查卷第三十頁）
        ，並有行政院環境保護署九十六年五月二十五日環署督
        字第○九六○○三九七二八號函及九十六年五月二日環
        署督字第○九六○○三三○四三號函各一紙附卷足考（
        見同卷第一二二頁及第一三三頁至第一三四頁），足證
        信元公司確無貯存廢棄物之證照，而非法貯存如附表編
        號一所示之廢棄物甚明。其次，被告於本院審理時又供
        稱：「（在信元公司廠房查扣的廢ＩＣ電路板一批，丁○○有無收購？）沒有，都是我收購的」，「（你所謂
        的前案是否係本院九十一年度訴字第三二八號違反廢棄
        物清理法之案件？）是的」，「我是先收購銅箔基板，
        本案的ＩＣ電路板也是在八十九年、九十年間那時期收
        購的」等語明確（見本院九十七年十二月三十一日審理
        筆錄第二二頁至第二三頁），足證被告貯存本案廢棄Ｉ
        Ｃ電路板之時間，與本院九十一年度訴字第三二八號所
        示之起算日期為八十九年間相同甚明，而本案扣案之Ｉ
        Ｃ電路板，經行政院環保署環境督察總隊南區環境督察
        大隊稽查督察紀錄（見警卷第三一頁至第三二頁）、同
        日勘驗物品照片（見同卷第一一一頁至第一一八頁、第
        八九頁至第九三頁）、而扣案廢ＩＣ板三袋七百七十公
        斤，亦有環保警察隊第三中隊扣押物品目錄表及贓物認
        領保管單各一紙附卷可佐（警卷第二八頁及第四六頁）
        ，足證被告戊○○既未依廢棄物清理法第四十一條第一
        項之規定領有許可文件，而從事廢棄物之貯存甚明，而
        被告信元公司之實際負責人既為被告戊○○，被告戊○○未領有許可文件而從事貯存如附表編號一所示之廢棄
        物，業經認定無訛，則屬於法人之被告信元公司，自亦
        應科以各該條之罰金。
（二）、被告戊○○固被告辯稱數片ＩＣ板為其子楊俊哲於九十
        一年、九十二年間將其家中電器用品拆解下放置云云，
        不僅未舉證以實其說；縱其所述屬實，其放置於同一批
        電路板內，顯然亦為貯存之行為，甚為顯然。而被告另
        辯稱本案為本院九十一年度訴字第三二八號確定判決之
        既判力效力所及云云。然查：本院九十一年度訴字第三
        二八號判決乃是針對被告戊○○及信元公司於八十九年
        起，而該廢棄之ＩＣ電路板中，有標示日期為西元二○○一年二月、民國九十二年四月三日，另一片為西元二
        ○○一年五月十五日者，有臺灣臺南地方法院檢察署九
        十六年五月九日勘驗筆錄附卷可佐（見臺灣臺南地方法
        院檢察署九十六年度偵字第六○九四號偵查卷第七九頁
        ），足證自八十九年起以迄九十二年間止（即西元二○○一年間），被告戊○○確有連續貯存前開廢棄ＩＣ電
        路板之行為甚明，益徵其主觀上確有概括之犯意，甚為
        明灼。故公訴意旨以被告戊○○貯存廢棄ＩＣ板之時間
        為九十二年間至九十五年三月止，恐有違誤；參酌本院
        九十一年訴字第三二八號案件係關於被告戊○○「清理
        」及「處理」廢棄物之行為，業據本院依職權調閱該案
        卷證資料附卷可佐，而本案被告戊○○及信元公司被訴
        之行為，乃是以其未領有廢棄物清理、處理許可文件而
        「貯存」之行為，而其期間自八十九年間至九十二年間
        ，時間上並未相同，業如前述，足見二者並非屬於同一
        行為，自無既判力效力所及之問題。況且，依前案照片
        （見前案臺灣臺南地方法院檢察署九十一年度他字第八
        四號偵查卷第三五頁至第三八頁及前案本院卷第三四六
        頁至第三五○頁）與本案照片（見警卷第五八頁至第五
        九頁）所拍攝之電路板以觀，其形態、樣貌、大小、顏
        色均不相同，難認本案被告所貯存之物品為前案之物品
        ，顯難認為係同一批之廢棄物，甚為顯然，故被告辯稱
        本案未領有許可文件而「貯存」之行為，業經前案關於
        「清理、處理」之判決既判力效力所及云云，即無可採
        。從而，本案附表編號一關於被告戊○○及信元公司之
        部分，既經被告戊○○自白其係於八十九年至九十二年
        間收購而為貯存之行為，復有前揭書證及物證在卷可佐
        ，關於此部分之事證明確，被告戊○○及信元公司之犯
        行，均洵堪認定。
（三）、核被告戊○○所為，係犯廢棄物清理法第四十六條第一
        項第四款未依同法第四十一條第一項領有廢棄物清除、
        處理許可文件，從事廢棄物貯存罪。被告信元公司則係
        犯同法第四十七條之罪。又被告戊○○先後收購而貯存
        之行為，時間緊接，方法相同，顯係基於概括犯意反覆
        為之，而被告行為後，於九十四年一月七日修正，同年
        二月二日公布之刑法，已於九十五年七月一日施行，修
        正後刑法已刪除第五十六條連續犯之規定，則被告之貯
        存犯行，因行為後刑法業已刪除連續犯之規定，此刪除
        雖非犯罪構成要件之變更，但顯已影響行為人刑罰之法
        律效果，自屬法律有變更，依修正後刑法第二條第一項
        規定「行為後法律有變更者，適用行為時之法律。但行
        為後之法律有利於行為人者，適用最有利於行為人之法
        律」，比較新、舊法結果，仍應適用較有利於被告之行
        為時法律即舊法論以連續犯（最高法院九十五年第八次
        刑事庭會議決議參照）。準此，被告戊○○先後於前開
        期間內連續貯存之犯行，因時間緊接，方法相同，觸犯
        構成要件相同之罪名，顯係基於概括犯意反覆而為，應
        依修正前刑法第五十六規定論以一罪，並加重其刑。又
        被告戊○○前因偽造文書案件，經臺灣高等法院於九十
        年一月十七日判處有期徒刑三月確定，於九十年四月十
        三日易科罰金執行完畢，有臺灣高等法院被告前案紀錄
        表附表可佐，其於徒刑執行完畢後，五年內再犯本案之
        犯行，為累犯，應依法加重其刑，並遞加重之。而本件
        被告應論處累犯加重部分，係於五年以內再故意犯本件
        有期徒刑以上之罪，不論依修正前之刑法第四十七條，
        或修正後之刑法第四十七條第一項之規定，均構成累犯
        ，對被告而言並無有利或不利之情形，因刑法第二條第
        一項前段已規定，行為後法律有變更者，適用「行為時
        」之法律，應逕依修正前之刑法第四十七條，論以累犯
        ，並加重其刑。爰審酌被告戊○○為信元公司之實際負
        責人，圖謀一己之利，未依合法方式取得許可文件，即
        擅自貯存廢棄物於信元公司內，衡其貯存在信元公司內
        之廢棄物，即本案扣案之ＩＣ電路板數量高達七百七十
        公斤，且其犯罪後否認犯行等一切情狀，分別量處被告
        戊○○、信元公司各如主文第一項所示之刑。按刑法第
        五十七條規定雖亦於九十四年二月二日修正公布，並於
        九十五年七月一日施行，然此為法院就刑之裁量及酌減
        審認標準見解之明文化，非屬法律變更（最高法院九十
        五年度第八次刑事庭會議決議內容參照），毋庸比較。
        又被告戊○○及信元公司之上開犯行，均在九十六年四
        月二十四日以前，合於中華民國九十六年罪犯減刑條例
        第二條第一項第三款之規定，且無該條例第三條規定不
        予減刑之情形，爰減其宣告刑二分之一。本件公訴意旨
        認被告戊○○係違反修正前廢棄物清理法第四十六條第
        一項第四款前段之罪，惟按從法律變更之形式觀察，如
        非全文之新定或廢止，而僅部分條文之條款次加以調整
        ，不影響犯罪構成要件之內涵者，尚不屬於刑罰法律之
        變更，毋須就實質刑罰內容為比較。查廢棄物清理法第
        四十六條原有細分二項規定，然該條第二項有關常業罪
        之規定，已於九十四年五月五日業經立法機關刪除，並
        已於同年七月一日生效，則前開修正，經核僅係項次加
        以調整，並不影響該法犯罪構成要件之內涵，尚不屬於
        刑罰法律之變更，自不生刑法第二條比較適用之問題，
        自應適用已修正生效之廢棄物清理法第四十六條第一項
        第四款前段之規定，併此敘明。
二、無罪部分：
（一）、公訴意旨略以：如附表編號一所載，因認被告丁○○此
        部分所為，涉嫌共同違反廢棄物清理法第四十六條第一
        項第四款未依同法第四十一條第一項領有廢棄物處理許
        可文件，從事廢棄物貯存罪。
（二）、按犯罪事實應依證據認定之，無證據不得認定罪事實。
        次按不能證明被告犯罪，應諭知無罪之判決；刑事訴訟
        法第一百五十四條及第三百零一條第一項分別定有明文
        。又刑事訴訟法第一百六十一條已於九十一年二月八日
        修正公布，其第一項規定：檢察官就被告犯罪事實應負
        舉證責任，並指出證明之方法，因此檢察官對於起訴之
        犯罪事實，應負提出證據及說服之實質舉證責任，倘所
        提出之證據不足為被告有罪之積極證明，或其指出證明
        之方法，無從說服法院以形成被告有罪之心證，基於無
        罪推定之原則，自應為被告無罪判決之諭知（最高法院
        九十二年度臺上字第一二八號判例意旨參照）。
（三）、本件公訴意旨認被告丁○○涉犯前開行為，無非係以起
        訴書「證據並所犯法條」犯罪事實一、１所載被告丁○○之供述、戊○○之供述、證人丙○○之供述、己○○
        之供述及本案扣案之ＩＣ電路板，經檢察官於九十六年
        五月九日勘驗之勘驗筆錄（見臺灣臺南地方法院檢察署
        九十六年度偵字第六○九四號偵查卷第七九頁至第八十
        頁）、行政院環保署環境督察總隊南區環境督察大隊稽
        查督察紀錄（見警卷第三一頁至第三二頁）、同日勘驗
        物品照片（見同卷第一一一頁至第一一八頁、第八九頁
        至第九三頁）、扣案廢ＩＣ板三袋七百七十公斤（環保
        警察隊第三中隊扣押物品目錄表及贓物認領保管單各一
        紙，警卷第二八頁及第四六頁），為論述之依據。訊據
        被告丁○○堅詞否認有何違反廢棄物清理法之犯行，辯
        稱其並未與被告戊○○共同從事如附表編號一所示之貯
        存行為等語。
（四）、經查：公訴意旨以被告丁○○於九十六年三月三十日警
        詢筆錄中所供述：其為信元公司現場負責人，被告戊○○為實際負責人，從事該業二十餘年，收購貨物時，由
        其收受、秤重、付款等語（見警卷第一頁至第十一頁）
        ，並以其於九十六年四月二十六日偵查中所供述：被告
        戊○○會寫估價表，貨少時依估價表，貨多時會問被告
        戊○○等語（見臺灣臺南地方法院檢察署九十六年度偵
        字第六○九四號偵查卷第五一頁至第五九頁）及九十六
        年八月二十四日偵查中所供述：ＩＣ板係電腦壞掉要拆
        下來修理乙節與被告戊○○所述不符，資為證明其有如
        附表編號一之犯罪行為。惟查：被告丁○○前開供述，
        充其量僅得證明其為信元公司現場負責人，被告戊○○
        為實際負責人，從事該業二十餘年，收購貨物時，由其
        收受、秤重、付款，被告戊○○會寫估價表，貨少時依
        估價表，貨多時會問被告戊○○等情，至於在具體之本
        案中，被告丁○○究竟主觀上是否有與被告戊○○間有
        共同貯存廢棄物之犯意聯絡？有無行為分擔？尚難以被
        告丁○○有前開供述，即得證明之。其次，被告戊○○
        之供述僅得資為證明其自己是否有違反廢棄物清理法之
        犯行，至於證人丙○○之供述僅得證明：其為信元公司
        員工，工作一、二年，公司負責人為戊○○，九十五年
        任職時廢ＩＣ板已在現場乙節（見警卷第十二頁至第十
        七頁、第五一頁至第五九頁）；而證人己○○之證詞亦
        僅得證明信元公司之實際經營者為被告戊○○（見同卷
        第三五頁至第三六頁），至於就被告丁○○是否於八十
        九年起至至九十二年間止，有無與被告戊○○共同基於
        犯意聯絡？是否有共同非法收購廢ＩＣ電路板一批？就
        被告戊○○貯存前開電路板於其公司廠房內，有無行為
        分擔？等節，均無法證明之，難認各該證人之證詞已達
        證明被告丁○○與被告戊○○間有附表編號一所示事實
        之程度。
（五）、再者，本案扣案之ＩＣ電路板，固經檢察官於九十六年
        五月九日進行勘驗（見臺灣臺南地方法院檢察署九十六
        年度偵字第六○九四號偵查卷第七九頁至第八十頁）、
        並有行政院環保署環境督察總隊南區環境督察大隊稽查
        督察紀錄（見警卷第三一頁至第三二頁）、同日勘驗物
        品照片（見同卷第一一一頁至第一一八頁、第八九頁至
        第九三頁）、扣案廢ＩＣ板三袋七百七十公斤（環保警
        察隊第三中隊扣押物品目錄表及贓物認領保管單各一紙
        ，警卷第二八頁及第四六頁）在卷可考，惟上開勘驗筆
        錄、書證及物證，僅得證明戊○○並未領有廢棄物清理
        、處理之許可文件及客觀上有扣得廢ＩＣ板三袋七百七
        十公斤等情，惟仍無法證明被告丁○○於具體之何時，
        與被告戊○○有共同購買或有共同貯存之主觀犯意聯絡
        及客觀行為分擔，尚難僅憑客觀上有廢ＩＣ板三袋七百
        七十公斤在信元公司內遭查扣，即足以認定被告丁○○
        與被告戊○○間即有於特定之時間內，有【共同貯存】
        廢ＩＣ板三袋七百七十公斤之犯意聯絡及行為分擔。質
        言之，依卷內之資料以觀，證人之證詞充其量僅得證明
        信元公司之現場處理之情狀，至於本案關於被告丁○○
        是否有共同犯意聯絡或行為分擔而「共同貯存」廢ＩＣ
        板三袋七百七十公斤之具體證據，仍付諸闕如，故尚難
        憑此，即資為對被告丁○○不利之認定，而此部分既乏
        積極之證據證明被告丁○○有共同貯存廢ＩＣ板三袋七
        百七十公斤之行為，即應為被告丁○○有利之認定。
貳、附表編號二之部分：
一、公訴意旨另略以：如附表編號二所載。因認被告戊○○、丁○○及丙○○係犯廢棄物清理法第四十六條第四款未依同法
    第四十一條第一項領有廢棄物處理許可文件之處理廢棄物之
    罪嫌、信元公司則係犯同法第四十七條之罪嫌。
二、按犯罪事實應依證據認定之，無證據不得認定罪事實。次按
    不能證明被告犯罪，應諭知無罪之判決；刑事訴訟法第一百
    五十四條及第三百零一條第一項分別定有明文。又刑事訴訟
    法第一百六十一條已於九十一年二月八日修正公布，其第一
    項規定：檢察官就被告犯罪事實應負舉證責任，並指出證明
    之方法，因此檢察官對於起訴之犯罪事實，應負提出證據及
    說服之實質舉證責任，倘所提出之證據不足為被告有罪之積
    極證明，或其指出證明之方法，無從說服法院以形成被告有
    罪之心證，基於無罪推定之原則，自應為被告無罪判決之諭
    知（最高法院九十二年度臺上字第一二八號判例意旨參照）
    。
三、本件公訴意旨認被告丁○○、戊○○及丙○○涉犯前開行為
    ，無非係以起訴書「證據並所犯法條」犯罪事實一、２所載
    被告丁○○、被告戊○○、被告丙○○之供述、證人己○○
    、楊雅惠、乙○○之證詞及被告李昆昇之供述及犯罪事實一
    、２書證及物證編號一至十五之證據，為論述之依據。訊據
    被告戊○○、丁○○及丙○○均堅詞否認有何附表編號二所
    指之犯行。經查：
（一）、被告丁○○於九十五年九月一日警詢中所供述：楊銅金
        屬公司係信元金屬公司原公司，實際經營者是被告戊○○，其為現場負責人，九十五年九月當時已認知臺電失
        竊電纜不能收購等語（見臺灣臺南地方法院檢察署九十
        六年度偵字第六○九四號偵查卷第二六頁至第二七頁）
        ，九十六年三月三十日警詢中供稱：其為信元公司現場
        負責人，戊○○為實際負責人，從事該業二十餘年，收
        購貨物時，由其收受、秤重、付款。現場查扣臺電失竊
        ＰＶＣ電纜線三千三百三十公斤係每公斤一至二百元，
        共付款約一百萬元。交連規範ＰＥ２－ＯＡＷＧ及二百
        五十平方電纜線收購價格為每公斤三元。老客人收購時
        沒有登記。但庚○○初次於三月三十一日上午十一時販
        售三千三百三十公斤臺電失竊電纜線並未登記等語（見
        同卷第一頁至第十一頁）及被告於九十六年四月二十六
        日偵查中所供述：其先生戊○○會寫估價表，貨少時依
        估價表，貨多時會問戊○○。雖稱每一筆交易都會登記
        ，但本件庚○○第一次前來，並未登記等語（見偵查卷
        第五一頁至第五九頁），然查，被告丁○○前揭供述，
        完全無一語論及【其平日即經常收購大量附有絕緣塑膠
        外皮之電線、電纜線，再由同案被告丙○○非法以設置
        於信元公司廠房內之電線剝皮機予以剝皮處理後，將裸
        銅線銷售之事實】；至於公訴意旨所載：【於九十六年
        三月三十日前不久之某日，以每公斤約三元價格，收購
        臺電公司失竊電線一批，由丙○○以設置於信元公司廠
        房內之電線剝皮機予以剝皮處理】等情，亦無法證明，
        自難認被告丁○○之上開供述，即遽以推論前開事實存
        在。
（二）、其次，被告戊○○於九十六年四月二十四日警詢中供稱
        ：其為信元公司實際負責人及臺南市五金公會理事長，
        本案現場負責人為丁○○，臺電公司失竊ＰＶ硬裸銅線
        三千三百三十公斤由被告丁○○收購，支付約一百萬元
        ，由郭崇禮介紹收購，而信元公司均無廢棄物清除、處
        理許可等節（見警卷第八頁至第十一頁），亦無法證明
        被告戊○○有何附表編號二之行為；參酌被告丙○○於
        偵查中所供述：其為信元公司之員工，公司負責人為戊○○，其工作包括磅秤等語（見偵查卷第五十四頁）；
        至於被告李昆昇所供述之詞，僅係其個人被查獲侵占遺
        失物之事實，為其自白，均無法證明被告戊○○、丁○○及丙○○是否有於具體之時間，在信元公司內進行處
        理廢棄物之行為，亦即，尚難僅以現場殘留三點七公斤
        之塑膠外皮及上揭與證明附表編號二事實無關之詞，即
        可證明被告戊○○、丁○○及丙○○有構成要件中所指
        「處理廢棄物」之行為分擔，或被告戊○○、丁○○及
        丙○○有共同犯意聯絡之存在。況且，公訴意旨所舉證
        人己○○、楊雅惠之證詞，充其量僅得證明信元公司之
        實際負責人為被告戊○○，然被告戊○○、丁○○及丙○○究竟於何時？推由何人？或由何人為廢棄物處理之
        行為分擔？如何認為於具體之時間有共同處理廢棄物之
        犯意聯絡？等節，均無法證明之。再者，參酌起訴書所
        載犯罪事實一、２中，書證及物證編號一至三及十、十
        二之移送卷、判決書、不起訴處分書及李昆昇之判決卷
        宗並非證據，自難資為證明之用，而九十六年五月九日
        臺灣臺南地方法院檢察署檢察官之勘驗筆錄、照片、銅
        線辨識紀錄表、臺電公司九十六年五月七日Ｄ業字第○
        九六○五○六一七三一號函、扣案ＩＣ板及採樣、環保
        署南區大隊稽查督察紀錄及九十六年三月三十日查獲現
        場照片，均與起訴書所載「戊○○、丁○○【平日即經
        常收購附有絕緣塑膠外皮之電線、電纜線】，於九十六
        年三月三十日【前不久之某日】，以【每公斤三元之價
        格收購】臺南公司失竊電線一批，【由丙○○】剝皮處
        理」欠缺關連性，難資為證明「犯罪構成要件事實」之
        存在，亦即，前開證據與證明附表編號二之犯罪事實完
        全無關，自無法證明前開待證事實之存在，甚為顯明。
（三）、故公訴意旨所載「戊○○、丁○○及丙○○平日即經常
        收購大量附有絕緣塑膠外皮之電線、電纜線，再由丙○○非法以設置於信元公司廠房內之電線剝皮機予以剝皮
        處理後，將裸銅線銷售。於九十六年三月三十日前不久
        之某日，以每公斤約三元價格，收購臺電公司失竊電線
        一批，由丙○○以設置於信元公司廠房內之電線剝皮機
        予以剝皮處理」乙節，並無任何積極證據足資證明，而
        犯罪事實一、２所載之證據清單則完全爰引犯罪事實一
        、３之部分證據清單，惟二者既非屬於同一事實，尚難
        僅憑客觀上現場查獲之臺電公司電線專有之交連ＰＥ２
        ／ＷＡＷＧ、２５０ＭＣＭ絕緣塑膠外皮約重三點七公
        斤之結果，即得反推前開各項事實：即【戊○○、丁○○及丙○○平日即經常收購大量附有絕緣塑膠外皮之電
        線、電纜線】，【由丙○○非法以設置於信元公司廠房
        內之電線剝皮機予以剝皮處理後，將裸銅線銷售】、【
        於九十六年三月三十日前不久之某日，以每公斤約三元
        價格，收購臺電公司失竊電線一批】及【由丙○○以設
        置於信元公司廠房內之電線剝皮機予以剝皮處理】等事
        實均可成立。質言之，前開事實均缺乏積之極證據證明
        ，既無積極之證據證明，自應依刑事訴訟法第一百五十
        五條第一項之規定，為被告丁○○、戊○○、丙○○及
        信元公司有利之認定。
參、附表編號三之部分：
一、公訴意旨另略以：如附表編號三所載。因認被告丁○○及丙○○係犯刑法第三百四十九條第二項之故買贓物罪嫌。
二、按犯罪事實應依證據認定之，無證據不得認定罪事實。次按
    不能證明被告犯罪，應諭知無罪之判決；刑事訴訟法第一百
    五十四條及第三百零一條第一項分別定有明文。又刑事訴訟
    法第一百六十一條已於九十一年二月八日修正公布，其第一
    項規定：檢察官就被告犯罪事實應負舉證責任，並指出證明
    之方法，因此檢察官對於起訴之犯罪事實，應負提出證據及
    說服之實質舉證責任，倘所提出之證據不足為被告有罪之積
    極證明，或其指出證明之方法，無從說服法院以形成被告有
    罪之心證，基於無罪推定之原則，自應為被告無罪判決之諭
    知（最高法院九十二年度臺上字第一二八號判例意旨參照）
    。
三、本件公訴意旨認被告丁○○及丙○○涉犯前開行為，無非係
    以起訴書「證據並所犯法條」犯罪事實一、３所載被告丁○○、被告戊○○、被告丙○○之供述、證人己○○、楊雅惠
    、乙○○之證詞及被告李昆昇之供述及起訴書所載犯罪事實
    一、３之書證及物證編號一至十八之證據，為論述之依據。
    訊據被告戊○○、丁○○及丙○○均堅詞否認有何附表編號
    三所指之犯行，而本件主要之重心，乃在於被告丁○○及丙○○主觀上是否具有故買贓物之意思存在。經查：
（一）、被告丁○○於警詢中供稱：其為信元公司現場負責人，
        戊○○為實際負責人，從事該業二十餘年，收購貨物時
        ，由其收受、秤重、付款。現場查扣臺電公司失竊ＰＶ
        Ｃ電纜線三千三百三十公斤係每公斤一至二百元，共給
        付約一百萬元購買等語（見警卷第一頁至第十一頁），
        而本件扣案之廢電纜線三千三百三十公斤為臺電公司失
        竊之物，業經證人乙○○於偵查中及本院審理時證述無
        訛（見偵查卷第五一頁至第五九頁、本院九十七年十二
        月三十一日審理筆錄第二四頁），並有臺電公司臺南區
        配合警方查獲裸銅線紀錄表（見偵查卷第八一頁至第八
        八頁）、九十六年五月九日檢察官勘驗筆錄、勘驗照片
        （見同卷第七九頁至第八十頁、第一一一頁至第一一八
        頁）、臺電公司九十六年五月七日Ｄ業字第○九六○五
        ○六一七三一號函在卷可考（見同卷第九四頁）及九十
        六年三月三十日查獲現場照片（見臺灣臺南地方法院檢
        察署九十六年度偵字第七六○四號警卷第四五頁至第五
        一頁、九十六年度偵字第六○九四號警卷第五五頁至第
        六七頁），足證前開電纜線為臺電公司失竊之贓物，亦
        可證九十六年三月三十日上午十一時許，由被告庚○○
        將該物品賣給被告丁○○，被告丁○○並當場支付約一
        百萬元之代價予被告庚○○。準此，前開三千三百三十
        公斤之電纜線客觀上業據被告丁○○以一百萬元買入乙
        節，應可認定。
（二）、其次，據證人庚○○於本院審理時證稱：「（這批電纜
        線是如何來的？）是綽號「阿丁」的」，「（你在賣這
        批電纜線時，有無登記你的名字？）有，也有寫我的聯
        絡住址及本名給信元金屬有限公司」，「（為何你在偵
        查中供述信元公司問你抬頭要寫什麼，你說寫「丁仔」
        即可？）因為這批電線是綽號「阿丁」的，所以信元金
        屬有限公司問我時我就說抬頭寫「丁仔」」，「（當天
        信元金屬有限公司是否馬上給你現金一百萬元？）是的
        」等語（見本院九十七年十二月三十一日審理筆錄第三
        五頁），足證被告庚○○將前開電纜線賣給被告丁○○
        時，有登記其姓名、聯絡地址及本名予信元公司，參酌
        本案被告丁○○係支付證人庚○○一百萬元之金額，若
        被告丁○○知悉係來源不明之贓物，極有可能會受到追
        回之可能，依一般經驗法則判斷，其所給付之金額頗高
        ，若其知悉為他人失竊之贓物，當不致會收受來源不明
        之物品，況且，本案既係由證人郭崇禮介紹證人庚○○
        至信元公司（此部分之說明詳後述），被告丁○○復向
        被告戊○○確認證人郭崇禮是否可信任，經被告戊○○
        告知證人郭崇禮為正當之生意人後始買受前開電纜線，
        顯見被告丁○○主觀上應係認為該批電纜線係證人郭崇
        禮介紹，加上有登記出賣者之詳細資料，始買受前開電
        纜線，故可推知，被告丁○○於買受該批電纜線時，應
        認為係由熟人所介紹，應不致於會有臺電公司失竊之電
        纜線或非法取得之贓物在內而放心買受，此觀諸證人庚○○將該電纜線交由被告丁○○時，經秤重後，被告丁○○即加以買受，完全未質疑其所買受之物品是否屬於
        贓物乙節，即可推知被告丁○○主觀上並無故買贓物之
        意思存在。
（三）、再者，被告丁○○於偵查中供稱：「（你們貨物進來時
        ，你們的處理程序？）如果貨少，我先生會寫一個估價
        表，我就照估價表核定價格，對方如果沒有帶身分證，
        我就會抄他的名字，如果貨多，我會問戊○○」等語（
        見臺灣臺南地方法院檢察署九十六年度偵字第六○九四
        號偵查卷第五三頁），而參酌被告戊○○亦供稱：「我
        太太當時有打電話問我，我表示不認識庚○○，我太太
        說是郭崇禮介紹來的，我那時人在高雄，我本以為郭崇
        禮本人親自帶庚○○來公司，我想說郭崇禮是一位正常
        的生意人，他帶來的人也應該沒有問題，我就叫我太太
        買了」等語（見同卷第五四頁），可證被告丁○○之所
        以買受該批電纜線，乃是因為郭崇禮所介紹而來，而郭
        崇禮係正當之生意人，信用上較為可靠，故被告戊○○
        始讓被告丁○○購買該批電纜線，況且，證人庚○○亦
        證稱：「（你如何知道要找丁○○？）是由郭大哥所介
        紹的」，「（郭大哥是介紹你去信元金屬有限公司還是
        去找丁○○？）郭大哥是事先有打電話跟信元金屬有限
        公司聯繫，我去的時候，剛好丁○○在場，我就跟她接
        洽，我當天去的時候老闆不在家，我去之前郭崇禮就有
        打電話跟老闆或是老闆娘講。當天我去的時候，老闆不
        在家，老闆娘打完電話之後才收我的電纜線」等語（見
        本院卷第三四頁），佐以證人戊○○證稱：「（你們信
        元金屬有限公司是否於九十六年三月三十日有收購三千
        三百三十公斤的銅線？）有，那批是銅線沒有錯」，「
        （你所謂的銅線是否係沒有外皮的部分？）是的」，「
        （當天購買的情形請說明？）當天我人在高雄開會，我
        太太打電話給我跟我講有一個叫阿杰的人載運銅線要來
        賣，那個阿杰說是郭崇禮介紹過來賣的，我說郭崇禮是
        我的老朋友，應該沒有問題，我說妳看一下如果沒有問
        題就跟他收購」，「（買這批銅線多少錢？）將近新臺
        幣一百萬元左右」，「（支付該筆款項，丁○○是否要
        經過你的同意？）要經過我的同意。我比較有能力去辨
        識，可是我太太丁○○比較沒有能力去辨識收到的電纜
        線是否係屬於台電的電纜線」等語（見本院同日筆錄第
        十九頁至第二十頁），足證本案係因被告戊○○與郭崇
        禮熟識，經判斷既為熟識之友人所介紹，則其來源應屬
        可靠而沒有問題，故被告丁○○始會在與被告戊○○以
        電話交談後，即未彎折或翻看其所購買之電纜線而加以
        收受，準此可知，被告丁○○之所以未檢視自證人庚○○所購買而來之電纜線，乃是因為由熟識之友人介紹所
        致，故被告丁○○主觀上是否明知其所購買之贓物為臺
        電公司遭竊之贓物，而本於故意買受贓物之意思以一百
        萬元向證人庚○○購買贓物，已非無疑，益徵被告丁○○於購買當時，顯然不知前開物品為贓物甚明。而信元
        公司之員工即被告丙○○既未實際參與與證人庚○○之
        交易行為，亦無任何證據足以證明於被告丁○○與證人
        庚○○交易時，其主觀上知悉該物品為臺電公司失竊之
        贓物，因而與被告丙○○【共同買受】，自難以被告丁○○與證人庚○○進行交易，即認為被告丙○○有故買
        贓物之犯行。
（四）、另證人葉豐富於本院審理時證稱：「（裸露的臺電絕緣
        塑膠外皮，你們是如何看出來的？）我們發現臺電公司
        的絕緣塑膠外皮，是放在廠房的地上，另外從太空包有
        裸露的幾條電線，其塑膠外皮上並沒有ＴＰＣ符號，所
        以我們就沒有去做進一步的拆封」，「（丁○○後來拿
        電線讓你們辨識的部分，有無ＴＰＣ符號？）沒有，純
        粹是剝掉外皮之後的裸銅線」，「（裸銅線上面有無Ｔ
        ＰＣ符號？）沒有，只有在絕緣的塑膠外皮上才有ＴＰ
        Ｃ符號」，「（查扣的三千三百三十公斤的電纜線，以
        你的立場，能否一眼即可辨識是臺電的電纜線？）如果
        純粹是裸露的銅線，要由外力去彎折，如果硬度比較高
        ，就會是臺電的電纜線，如果不是裸露的銅線，由他的
        外皮及零組件的配件可以辨識是否係屬於臺電的電纜線
        。如果要真正辨識，還是要由臺電的人員去辨識。至於
        我們查扣三千三百三十公斤的電纜線，有許多有押接套
        管，押接套管上面會有ＴＰＣ符號，所以可以辨識係屬
        於臺電公司專屬專用的電纜線」，「（你所查扣屬於臺
        電專屬專用的電纜線約佔多少比例？）因為這些電線都
        纏繞在一起，所以我們沒有辦法去做秤重」等語（見本
        院九十七年十二月三十一日審理筆錄第九頁至第十頁）
        ，依證人之證詞以觀，若屬於裸露之銅線，由於未有Ｔ
        ＰＣ之符號，則須由外力彎折，故裸露之銅線雖仍可透
        過外力彎折之方式辨認，惟由於此種彎折之方式必須親
        自以手感加以判斷，故若要真正辨識是否為臺電公司之
        電纜線，仍應由臺電公司之專門人員為之，始得判斷，
        更何況，本案係因被告丁○○向被告戊○○求證係由郭
        崇禮所介紹而來之人，因被告戊○○信任郭崇禮為正當
        之生意人，其所介紹而來之人應不致於有出賣贓物之情
        形，以致於被告丁○○基於此一理由，而向郭崇禮所介
        紹而來之被告庚○○購買前開電纜線，業如（三）所述
        ，益證被告丁○○主觀上應無故買贓物之犯意，甚為明
        確。
（五）、且查：證人乙○○於本院審理時亦證稱：「（是否有將
        暫時保管在臺電公司三千多公斤全部攤開來做勘驗？）
        是的，全部都有攤開來做勘驗，並非只有部分勘驗。此
        部分還有照相」，「（在臺電公司勘驗花多久時間？）
        當時臺電派出將近十位人員，我記得大約勘驗到中午才
        結束」，「（當時有無需要機器等設備來進行勘驗？）
        有用吊臂車」等語（見本院同日筆錄第二七頁），準此
        以觀，就一般人而言，本案扣案之三千三百三十公斤電
        纜線實際上並無法一一拆解並加以分開而個別確認，尤
        其數量如此龐大，依臺電公司之專門人員仍需有將近十
        位人員配合機械吊臂車，並勘驗整個上午，實際上若僅
        由一人或二人勘驗，事實上亦無法於短期間內完成，亦
        無法單以彎折之手感判斷方式，對於前開三千三百三十
        公斤之電纜線一一確認，此觀諸證人庚○○證稱當時並
        未看到被告丁○○彎折電纜線等語（關於此部分，詳後
        述），即可知悉。因此，被告丁○○未進行拆解或彎折
        之行為，亦與常情無違，惟仍難認為其主觀上對於前開
        數量龐大之電纜線中，有包含部分臺電公司之電纜線者
        ，即推論其主觀上明知為贓物，而本於購買贓物之故意
        購買贓物。而被告丙○○既聽命於被告丁○○，依證人
        庚○○所證述：「（丙○○在場做什麼？）電纜線磅秤
        完之後，後續就是由丙○○他們在處理」等語（見本院
        同日筆錄第三四頁），則被告丙○○僅是在場而未直接
        與被告庚○○進行交易，亦即，其並未針對「購買贓物
        」為行為之分擔，依卷內之證據及證人庚○○之前開證
        詞以觀，亦難認其主觀上有何共同故買贓物之犯意存在
        ，更何況，被告丁○○對於其所購買之臺電公司電纜線
        顯然欠缺故意存在，益徵被告丙○○並無故買贓物之犯
        行，甚為灼然。
（六）、參酌證人庚○○另證稱：「（九十六年三月三十日你是
        否有將三千三百三十公斤之銅線賣給信元金屬有限公司
        ？）有」，「（請描述當天接洽過程？）是由一位郭大
        哥介紹，因為我本身與信元金屬有限公司不認識，過去
        信元金屬有限公司的時候，我有跟老闆娘丁○○說是郭
        大哥所介紹的，老闆娘有叫我們將原本裝一包一包的電
        纜線放進他們的大袋子裡面去磅秤」，「（你說帶綽號
        「阿丁」賣電纜線給信元金屬有限公司，請說明當時將
        你的小袋裝到大袋的過程為何？）我們將小袋裝拆開直
        接倒進去信元金屬有限公司所提供的大袋子裡面」，「
        （從小袋倒到大袋的過程期間，丁○○、丙○○有無在
        現場看？）當時我在車上，我沒有注意」，「（總共買
        賣的金額是新臺幣一百萬元，是誰把現金交給你們？）
        是丁○○」，「（依你所述，這麼大量的電纜線收購，
        丁○○是否沒有過問來源，也沒有檢視電纜線的外觀就
        予以收購？）是的，磅秤完丁○○只有看一下重量就收
        購了」，「（你有無看到丁○○用手去折電纜線？）沒
        有看到」，「我有跟她說是廢電線，她沒有翻看」等語
        （見本院同日筆錄第三六頁至第三七頁、第三三頁），
        足證被告丁○○於收受前開電纜線時，係由證人庚○○
        將小袋裝拆開直接倒進去信元公司所提供的大袋子內，
        而被告丁○○並未翻看，亦未以手折電纜線即將該裝有
        電纜線之大袋子收受，參諸被告丁○○係因信任證人郭
        崇禮所介紹之人而買受該批電纜線，顯見被告丁○○於
        收受該電纜線時，難認主觀上確明知該電纜線係屬於臺
        電公司遭竊之贓物，甚為灼然。質言之，被告丁○○對
        於其所買受之電纜線確為失竊之贓物，主觀上顯然不知
        情。
（七）、另被告戊○○及丁○○之選任辯護人於本院審理時固聲
        請本院勘驗扣案之臺電電纜線三千三百三十公斤乙節，
        惟本件被告關於附表編號二、三之部分，業經闡明對於
        各該被告無罪之理由，已如上述，故本院認並無必要就
        扣案之電纜線進行前開勘驗程序。此外，起訴書關於犯
        罪事實一、３所載證人己○○及楊雅惠之證詞，與判斷
        被告丁○○及丙○○是否構成刑法第三百四十九條第二
        項之故買贓物犯嫌無關；至於起訴書所載犯罪事實一、
        ３中，書證及物證編號一至四之移送卷、判決書、不起
        訴處分書及、本院九十五年度易字第三二九號之判決書
        ，並非證據，而編號十二、十三關於另案被告李昆昇之
        判決卷宗與證明本案被告有如附表編號三之事實亦屬無
        涉，至於編號十四、十五、十七則是用以證明被告庚○○之犯行，與被告丁○○、丙○○是否構成故買贓物亦
        屬無關連性，又編號十及編號十一之督察紀錄則是用以
        信元公司未領有清除處理許可文件之證明，與被告丁○○、丙○○是否構成刑法第三百四十九條第一項之故買
        贓物罪之構成要件，復欠缺關連性，自均難資為證明附
        表編號三之犯罪事實所用，而無法作為判斷之基礎，附
        此敘明。
肆、綜上各情參互觀之，檢察官所舉證據並未達於使本院確信為
    真實程度，仍有合理之懷疑存在，此外，復無其他積極證據
    可資證明被告等人確有公訴人所指犯行，則按犯罪事實應以
    證據為其認定基礎，如積極證據不足以證明被告犯罪，而依
    調查所得資料，在一般生活經驗上尚非不得另為其他有利被
    告之推定，應依法為無罪判決之諭知。觀諸本件檢察官所舉
    被告丁○○就附表編號一之部分、被告戊○○、丁○○、丙○○及信元公司關於附表編號二之部分及被告丁○○、丙○○關於附表編號三之部分，均未能說服本院產生有罪之心證
    ，且經本院遍查全案卷證，亦無從認定前開被告等人有上揭
    犯行，則依據刑事訴訟法所揭諸之「無罪推定原則」，自應
    將疑點利益歸於前揭被告等人，而應為被告等人無罪之諭知
    。
據上論斷，應依刑事訴訟法第二百九十九條第一項前段、第三百
零一條第一項，廢棄物清理法第四十六條第四款、第四十七條，
修正前刑法第五十六條，刑法第二條第一項前段、第十一條前段
，修正前刑法第四十七條，中華民國九十六年罪犯減刑條例第二
條第一項第三款、第七條，判決如主文。
本案經檢察官甲○○到庭執行職務
中    華    民    國    98    年    1     月    14    日
                刑事第十三庭    審判長法  官  張銘晃
                                      法  官  徐文瑞
                                      法  官  黃翰義
以上正本證明與原本無異。
如不服本判決應於收受本判決後10日內向本院提出上訴書狀，並
應敘述具體理由。如未敘述上訴理由者，應於上訴期間屆滿後20
日內向本院補提理由書狀（均須按他造當事人之人數附繕本）「
切勿逕送上級法院」。
                                      書記官  謝文心
中    華    民    國    98    年    1     月    16    日
附錄本件論罪科刑法條全文：
廢棄物清理法第46條
有下列情形之一者，處1年以上5年以下有期徒刑，得併科新臺幣
3百萬元以下罰金：
一、任意棄置有害事業廢棄物。
二、事業負責人或相關人員未依本法規定之方式貯存、清除、處
    理或再利用廢棄物，致污染環境。
三、未經主管機關許可，提供土地回填、堆置廢棄物。
四、未依第41條第1項規定領有廢棄物清除、處理許可文件，從
    事廢棄物貯存、清除、處理，或未依廢棄物清除、處理許可
    文件內容貯存、清除、處理廢棄物。
五、執行機關之人員委託未取得許可文件之業者，清除、處理一
    般廢棄物者；或明知受託人非法清除、處理而仍委託。
六、公民營廢棄物處理機構負責人或相關人員、或執行機關之人
    員未處理廢棄物，開具虛偽證明。
附表
┌──┬─────────────────┬──────────────┐
│編號│起訴事實                          │判決結果                    │
├──┼─────────────────┼──────────────┤
│一  │戊○○與丁○○共同基於貯存廢棄物之│戊○○連續未依廢棄物清理法第│
│    │犯意聯絡，於八十九年一月起至至九十│四十一條第一項規定，領有廢棄│
│    │二年月間止（起訴書誤認為九十二年至│物清除、處理許可文件，從事廢│
│    │九十五年三月間），在信元金屬有限公│棄物之貯存，累犯，處有期徒刑│
│    │司內非法收購廢ＩＣ電路板一批，重七│壹年肆月，減為有期徒刑捌月。│
│    │百七十公斤，而戊○○未領有廢棄物清│信元金屬有限公司之負責人，因│
│    │除、處理許可文件，而非法貯存前開電│執行業務，犯廢棄物清理法第四│
│    │路板於其公司廠房內。              │十六條第四款之非法貯存廢棄物│
│    │                                  │罪，科罰金新臺幣貳拾萬元，減│
│    │                                  │為新臺幣拾萬元。            │
│    │                                  │丁○○無罪。                │
│    │                                  │                            │
├──┼─────────────────┼──────────────┤
│二  │戊○○、丁○○及丙○○基於故買贓物│戊○○、丁○○、丙○○及信元│
│    │之犯意聯絡，平日即經常收購大量附有│金屬有限公司均無罪。        │
│    │絕緣塑膠外皮之電線、電纜線，再由徐│                            │
│    │清楠非法以設置於信元公司廠房內之電│                            │
│    │線剝皮機予以剝皮處理為行為之分擔後│                            │
│    │，將裸銅線銷售。於九十六年三月三十│                            │
│    │日前不久之某日，以每公斤約新台幣（│                            │
│    │下同）三元價格，收購臺電公司失竊電│                            │
│    │線一批，由丙○○以設置於信元公司廠│                            │
│    │房內之電線剝皮機予以剝皮處理後，殘│                            │
│    │餘臺電公司電線專有之交連ＰＥ２／Ｗ│                            │
│    │ＡＷＧ、２５０ＭＣＭ絕緣塑膠外皮約│                            │
│    │重三點七公斤。                    │                            │
├──┼─────────────────┼──────────────┤
│三  │於九十六年三月三十日上午某時，劉志│丁○○及丙○○均無罪。      │
│    │杰接受綽號「阿丁」之不詳姓名男子委│                            │
│    │託，牙保、搬運所竊取並焚燒外皮之臺│                            │
│    │電公司ＰＶＣ風雨線一批重三千三百三│                            │
│    │十公斤，透過不知情之郭崇禮電話聯繫│                            │
│    │戊○○收購，由庚○○於同日上午十一│                            │
│    │時許，與「阿丁」共同載運至臺南信元│                            │
│    │公司之廠房，戊○○是時不在現場，在│                            │
│    │未見到貨品之情況下，指示丁○○予以│                            │
│    │收購。丁○○及丙○○於庚○○載運上│                            │
│    │開臺電公司失竊電纜線到場後，於將電│                            │
│    │纜裝卸換袋時，已明知其中含有臺電公│                            │
│    │司失竊之電纜線，為圖暴利，竟基於共│                            │
│    │同故買贓物之犯意聯絡，共同收購該批│                            │
│    │電纜線，並由丁○○交付一百萬元現金│                            │
│    │予庚○○轉交予「阿丁」，「阿丁」則│                            │
│    │交付三萬元予庚○○作為酬勞。      │                            │
└──┴─────────────────┴──────────────┘


司法院資訊處製作；財團法人民間司法改革基金會備份。
